臺灣高等法院花蓮分院刑事判決　　　　99年度交上訴字第20號
上　訴　人
即　被　告　張紹峰
選任辯護人　曾泰源律師
上列上訴人因業務過失致死案件，不服臺灣花蓮地方法院99年度
交訴字第33號中華民國99年8月10日第一審判決（起訴案號：臺
灣花蓮地方法院檢察署99年度偵字第1845、2056號），提起上訴
，本院判決如下：
    主  文
上訴駁回。
張紹峰緩刑伍年。
    犯罪事實
一、張紹峰係木山汽車企業有限公司（下稱木山公司）之受僱司
    機，平日負責駕駛營業貨運聯結車載送貨物，為從事駕駛業
    務之人。嗣於民國99年3月1日23時許，駕駛車號962-JB號聯
    結車（板車號KE-30）附載紙品，由花蓮縣吉安鄉○○道臺
    九線由北往南方向行駛，於同月2日凌晨1時27分許，行經花
    蓮縣玉里鎮293.85公里處興國路與忠孝路丁字交岔路口彎道
    處時，本應注意該路段之時速限制是60公里，且行經閃光黃
    燈號誌之交岔路口、彎道時應減速慢行，不得超速行駛，同
    時應注意車前狀況，隨時採取必要之安全措施，並應遵行中
    心分向限制線行駛，復無不能注意之情事，竟疏未注意及此
    ，而於上開路口彎道竟貿然以時速約70餘公里之速度超速穿
    越該彎道路口，行駛於禁行大貨車之內線車道，並搶先於未
    至路口中心點前即左轉，導致車身越線侵入來車車道，致該
    聯結車左側與對向沿臺九線由南往北行駛、張碧霞所駕並搭
    載蘇玥菘之車號7062-NZ號自小客車發生撞擊，張碧霞因而
    顱骨骨折併顱內出血等傷害，經送財團法人佛教慈濟綜合醫
    院急救後，於同月20日上午11時45分不治死亡。張紹峰於本
    件上開犯行未為任何有偵查犯罪職權之公務員知悉前，即向
    前往現場之警員當場承認為肇事人，自首並接受裁判。
二、案經蘇瑋俊、鍾秀美訴由花蓮縣警察局玉里分局報告暨臺灣
    花蓮地方法院檢察署檢察官相驗後簽分偵查起訴。
    理  由
壹、有關證據能力部分：
    按被告以外之人於審判外之陳述，雖不符刑事訴訟法第159
    條之1至第159條之4之規定，然經當事人於審判程序同意作
    為證據，法院審酌該言詞陳述作成時之情況，認為適當者，
    亦得為證據；當事人、代理人或辯護人於法院調查證據時，
    知有刑事訴訟法第159條第1項不得為證據之情形，而未於言
    詞辯論終結前聲明異議者，視為有前項之同意，刑事訴訟法
    第159條之5定有明文。查證人蘇玥菘、林有祿於警詢時所為
    之陳述，固為審判外之陳述而屬傳聞證據，而被告及其選任
    辯護人就證人蘇玥菘審判外之陳述，於原審及本院審理中均
    不爭執其證據能力，復未曾於言詞辯論終結前聲明異議，而
    本院審酌上開陳述作成時之情況，並無違法取證之瑕疵，認
    以之作為證據為適當，揆諸上開規定，證人蘇玥菘、林有祿
    於審判外之陳述，有證據能力。
貳、認定犯罪事實所憑之證據及理由：
一、上揭犯罪事實，迭據被告張紹峰於警詢、偵查及原審、本院
    審理中坦承不諱，核與證人蘇玥菘於警詢、偵查時及證人林
    有祿（木山公司負責人）證述之情節相符，復有道路交通事
    故現場圖、交通事故調查報告表(一)、(二)、被告行車紀錄表、
    花蓮縣警察局道路交通事故肇事人自首情形紀錄表、交通部
    拖車使用證（車主：木山公司，林有祿）、花蓮縣警察局舉
    發違反道路交通管理事件通知單影本、中華紙漿公司進出場
    磅單及紙品交運單、現場事故照片60張等附卷可稽。另本件
    車禍被害人張碧霞因此車禍受傷並因而死亡，亦經檢察官會
    同醫師相驗屬實，有相驗筆錄、相驗屍體證明書、財團法人
    佛教慈濟綜合醫院診斷證明書及病危通知單、檢驗報告書及
    相驗照片10張等在卷可憑，是被害人確係因本件車禍而死亡
    之事實，堪以認定。
二、道路交通標誌標線號誌設置規則第165條第1項：「分向限制
    線，用以劃分路面成雙向車道，禁止車輛跨越行駛，並不得
    迴轉」、第211條第1項第1款：「閃光黃燈表示『警告』，
    車輛應減速接近，注意安全，小心通過」；次按「行車速度
    ，依速限標誌或標線之規定，不得超速行駛」；「行經設有
    彎道、坡路、狹路、狹橋、隧道‧‧‧均應減速慢行，作隨
    時停車之準備」；「駕駛人應注意車前狀況‧‧‧，隨時採
    取必要之安全措施」；「在劃有分向限制線之路段，不得駛
    入來車之車道內」，道路交通安全規則第93條第1項、同條
    項第2款、第94條第3項以及第97條第1項第2款各定有明文，
    被告駕車自應注意及之，又依附卷之交通事故調查報告表(一)
    所載，本件肇事時天候陰、路面柏油、乾燥、無缺陷及障礙
    物，夜間雖無照明、然視距良好，被告疏未注意及此，於上
    開彎道路口，貿然以時速約70餘公里之速度超速穿越該路口
    ，行駛於禁行大貨車之內線車道，並搶先於未至路口中心點
    前即左轉，導致車身越線侵入來車車道，致該聯結車左側與
    對向沿臺九線由南往北行駛之車號7062-NZ號自小客車發生
    撞擊，其行為具有過失甚為明確，而本案經檢察官送請臺灣
    省花蓮縣車輛行車事故鑑定委員會鑑定後，亦同認被告行經
    閃光黃燈號誌之交岔路口、彎道，超速行駛，跨越分向限制
    線，侵入來車道，為肇事原因，張碧霞則無肇事原因，有前
    開委員會鑑定意見書1份在卷可佐（見偵卷第8至11頁）；經
    本院再送臺灣省車輛行車事故覆議鑑定委員會覆議結果，則
    亦持同樣看法，有該鑑定委員會99年12月14日覆議字第0996
    204871號函1份附卷可按（參本院卷第58頁）。而被告其過
    失駕駛肇事行為，核與被害人張碧霞死亡結果，具有相當因
    果關係。本件事證明確，被告犯行堪以認定，應依法論科。
三、被告係木山公司之受僱司機，平日負責駕駛營業貨運聯結車
    載送貨物，為從事駕駛業務之人。是核被告所為，係犯刑法
    第276條第2項之業務過失致人於死罪。被告於肇事後，在警
    員未發覺其犯罪前，主動向到場處理之警員自首而接受裁判
    乙節，有花蓮縣警察局道路交通事故肇事人自首情形紀錄表
    乙份附卷可參，爰依刑法第62條前段之規定，減輕其刑。
四、被告上訴意旨略以：被告所屬公司與告訴人等已於99年11月
    23日達成和解，請從輕量刑並給予被告緩刑機會等語。
五、本院查：被告有關肇事責任部分，本院仔細斟酌原審判決理
    由，認其事實之認定、理由之採擇，於相關證據法則、經驗
    法則、論理法則並無違背，原審因而適用刑事訴訟法第273
    條之1第1項、第299條第1項前段，刑法第276條第2項、第62
    條前段，刑法施行法第1條之1等規定，並審酌被告為國中肄
    業，受僱擔任木山公司營業貨運聯結車司機之中年男子，曾
    因業務過失致死案件，經原審法院88年度交訴字第2號判決
    判處有期徒刑1年6月，於89年9月14日縮刑期滿執行完畢，
    有該判決書及臺灣高等法院被告前案紀錄表附卷可參，竟仍
    不知遵守交通規則，非但超速，還違規行駛於禁行大貨車之
    內線車道，並搶先於未至路口中心點前即左轉，導致車身越
    線侵入來車車道，與被害人駕駛之自小客車發生擦撞，被告
    過失程度嚴重，為肇事原因，被害人並無肇事因素，因此致
    年僅41歲之被害人死亡，所生損害甚鉅，且犯罪後於原審尚
    未賠償損害等一切情狀，量處有期徒刑2年，其認事用法核
    無違誤，量刑亦屬允當，被告以前詞提起上訴，其上訴為無
    理由，應予駁回。
六、按行車未能遵守交通規則而過失致人於死之行為，雖非如故
    意行為之惡性重大，但因被告駕車肇事，其行為過於怠忽，
    驟然釀成此悲劇，常使被害人家屬之精神、心理亦因之受有
    嚴重創傷，內心之悲痛、遺憾，經久無以平息、彌補，其罪
    責，誠不能視為輕微，此合先敘明。本案被告之上訴雖無理
    由，惟被告在本案犯行之前，曾因業務過失致死案件，經原
    審法院88年度交訴字第2號判決判處有期徒刑1年6月，於89
    年9月14日縮刑期滿執行完畢，五年以內未曾因故意犯罪受
    有期徒刑以上刑之宣告，此情有臺灣高等法院被告前案紀錄
    表在卷可稽。被告於原審雖未能與被告達成和解，但被告在
    本院審理中即已透過木山公司和被害人家屬達成民事和解，
    並賠償被害人家屬425萬元（含強制責任險理賠金），被害
    人家屬等亦表示不願訴究被告過失致死之刑責，此情亦有和
    解書及諒解書各1件在卷可據（見本院卷第49至52頁），被
    告於偵查、原審及本院審理中均為認罪之表示，足證被告實
    際亦已悔悟犯行，且已獲得被害人家屬等之諒解。而被告係
    家中經濟支柱，家中尚有妻小（妻子未有工作，長男係95年
    次）賴其養育等情，有里長證明書及戶籍謄本可徵，其經此
    偵、審程序及刑罰之宣告，應已足促使其心生警惕，而無再
    犯之虞，其家庭及工作均有賴其本人維繫經營，兼為促其培
    養戒慎之生活態度，並強化其負責、自愛愛人之觀念，以免
    將來再有疏虞或不當之行為發生，造成不必要之負累，而有
    施以適當約束之必要，允宜拉長其緩刑期間，依法為緩刑5
    年之宣告。
據上論斷，應依刑事訴訟法第373條、第368條，刑法第74條第1
項第2款，判決如主文。
本案經檢察官崔紀鎮到庭執行職務。
中    華    民    國   100    年    1     月    11    日
                  交通法庭審判長法  官  謝志揚
                                法  官  許仕楓
                                法  官  李水源
以上正本證明與原本無異。
如不服本判決，應於收受送達後10日內向本院提出上訴書狀，其
未敘述理由者，並得於提起上訴狀後10日內向本院補提理由書（
均須按他造當事人之人數附繕本）「切勿逕送上級法院」。
告訴人或被害人如對於本判決不服者，應具備理由請求檢察官上
訴，其上訴期間之計算係以檢察官收受判決正本之日期為準。
中    華    民    國   100    年    1     月    11    日
                                書記官  陳有信
附錄本案論罪科刑法條全文
中華民國刑法第276條
因過失致人於死者，處二年以下有期徒刑、拘役或二千元以下罰
金。
從事業務之人，因業務上之過失犯前項之罪者，處五年以下有期
徒刑或拘役，得併科三千元以下罰金。